臺灣臺北地方法院刑事裁定             100年度聲字第2585號
聲  請  人  臺灣臺北地方法院檢察署檢察官
受  刑  人  楊雯綺
上列聲請人因受刑人數罪併罰有二裁判以上，聲請定其應執行之
刑（100 年度執聲字第1592號），本院裁定如下：
    主  文
楊雯綺犯如附表所示之罪，所處如附表所示之刑，應執行有期徒
刑柒月，如易科罰金，以銀元佰元即新壹幣玖佰元折算壹日。
    理  由
一、聲請意旨略以：受刑人楊雯綺因違反公司法等罪，先後經判
    決確定如附表所示，應依刑法第53條及第51條第5 款，定其
    應執行之刑，爰依刑事訴訟法第477 條第1 項聲請裁定等語
    。
二、按數罪併罰，有二裁判以上者，依刑法第51條之規定，定其
    應執行之刑；數罪併罰，分別宣告其罪之刑，宣告多數有期
    徒刑者，於各刑中之最長期以上，各刑合併之刑期以下，定
    其刑期，但不得逾30年，刑法第53條、第51條第款分別定有
    明文。又數罪併罰，應依分別宣告其罪之刑為基礎，定其應
    執行刑，此觀刑法第51條規定自明，故一裁判宣告數罪之刑
    ，雖曾經定其執行刑，但如再與其他裁判宣告之刑定其執行
    刑時，前定之執行刑當然失效，仍應以其各罪宣告之刑為基
    礎，定其執行刑，不得以前之執行刑為基礎，以與後裁判宣
    告之刑，定其執行刑。法律上屬於自由裁量之事項，並非概
    無法律性之拘束，自由裁量係於法律一定之外部性界限內（
    以定執行刑言，即不得違反刑法第51條之規定）使法官具體
    選擇以為適當之處理；因此在裁量時，必須符合所適用之法
    規之目的。更進一步言，須受法律秩序之理念所指導，此亦
    即所謂之自由裁量之內部性界限。關於定應執行之刑，既屬
    自由裁量之範圍，其應受此項內部性界限之拘束，要屬當然
    ，此有最高法院59年臺抗字第367 號、80年臺非字第473 號
    判例要旨可資參照。
三、按行為後法律有變更者，適用行為時之法律。但行為後之法
    律有利於行為人者，適用最有利於行為人之法律，刑法第2
    條第1 項定有明文；又刑法第41條及第42條之1 之規定，於
    中華民國98年12月15日刑法修正施行前已裁判確定之處罰，
    未執行或執行未完畢者，亦適用之，刑法施行法第3 條之3
    亦已明定，依其立法說明係「配合中華民國刑法（以下簡稱
    刑法）第41條及第42條之1 之修正，解決新舊法律適用之疑
    義，爰於中華民國刑法施行法（以下簡稱本法）增訂第3 條
    之3 ，明定於刑法第41條及第42條之1 修正施行前已裁判確
    定之處罰，未執行或執行未完畢者，亦有適用」等意旨，並
    非前開刑法第2 條第1 項從舊從輕原則之例外規定，應認係
    針對新舊法條一體適用整體性原則所設之特別規定，即個案
    中比較適用修正前後之刑法第41條、第42條之1 規定之各項
    情形時，應分別依刑法第2 條第1 項、刑法施行法第3 條之
    3 之規定，均適用最有利於受刑人之規定。再查修正前刑法
    第51條第5 款規定：「數罪併罰，分別宣告其罪之刑，宣告
    多數有期徒刑者，於各刑中之最長期以上，各刑合併之刑期
    以下，定其刑期。但不得逾20年。」，修正後刑法第51條第
    5 款則規定：「宣告多數有期徒刑者，於各刑中之最長期以
    上，各刑合併之刑期以下，定其刑期。但不得逾30年。」，
    比較修正前、後規定，修正前最長應執行刑期顯較修正後為
    短，應以修正前規定較有利於受刑人。是比較新舊法之結果
    ，應以修正前刑法之規定較有利於受刑人。
四、經查，本件受刑人因違反公司法等罪，經本院分別判處如附
    表所示之刑確定在案，其中附表編號1-3 所示之罪經本院以
    100 年度簡字第65號判決定應執行刑為有期徒刑6 月確定等
    情，有臺灣高等法院被告前案紀錄表及100 年度簡字第65號
    、100 年度簡字第339 號刑事判決在卷可稽。本院審核受刑
    人所犯附表各罪，最早判決確定者，為附表編號1-3 所示之
    本院100 年度簡字第65號判決，而附表各罪，確實皆是受刑
    人於該確定日（即民國100 年4 月27日）以前所犯，足認聲
    請人之聲請為正當，爰依前揭說明，定其應執行之刑為如主
    文所示。又關於易科罰金折算標準之規定，94年2 月2 日修
    正前（94年2 月2 日修正之刑法於95年7 月1 日始正式施行
    ）刑法第41條第1 項前段規定為：「犯最重本刑為5 年以下
    有期徒刑以下之刑之罪，而受6 個月以下有期徒刑或拘役之
    宣告，因身體、教育、職業、家庭之關係或其他正當事由，
    執行顯有困難者，得以1 元以上3 元以下折算1 日，易科罰
    金」，再依廢止前罰金罰鍰提高標準條例第2 條前段規定，
    就其原定罰金數額提高為100 倍折算1 日，則受刑人所為如
    附表所示編號1 之罪之易科罰金折算標準，應以銀元300 元
    折算1 日，換算後即以新臺幣900 元折算為1 日。而本件定
    執行刑之裁判時即94年2 月2 日修正後刑法第41條第1 項前
    段則規定：「犯最重本刑為5 年以下有期徒刑以下之刑之罪
    ，而受6 月以下有期徒刑或拘役之宣告者，得以新臺幣1 千
    元、2 千元或3 千元折算一日，易科罰金。」，比較修正前
    、後規定，以修正前之折算標準規定較有利於受刑人，應適
    用修正前刑法第41條第1 項前段規定，定其有期徒刑易科罰
    金之折算標準。
據上論斷，依刑事訴訟法第477 條第1 項，修正前刑法第51條第
5 款、第41條第1 項前段、第2 項，現行刑法第2 條第1 項前段
、第53條，廢止前罰金罰鍰提高標準條例第2 條，現行法規所定
貨幣單位折算新臺幣條例第2 條，裁定如主文。
中    華    民    國   100    年    9     月    15    日
              刑事第五庭    法  官  余銘軒
以上正本證明與原本無異。
如不服本裁定，應於裁定送達後5日內向本院提出抗告狀。
                            書記官  陳鳳瀴
中    華    民    國   100    年    9     月    15    日